【裁判字號】    96,上更(一),441
【裁判日期】    970731
【裁判案由】    違反槍砲彈藥刀械管制條例等
【裁判全文】
臺灣高等法院臺南分院刑事判決     96年度上更(一)字第441號
上  訴  人
即  被  告  甲○○
                    現另案於臺灣東成技能訓練所
選任辯護人  李育禹  律師
            蔡文斌  律師
上  訴  人
即  被  告  戊○○
選任辯護人  蘇文奕  律師
            陳郁芬  律師
上列上訴人因違反槍砲彈藥刀械管制條例等案件，不服臺灣台南
地方法院95年度訴字第484號中華民國95年10月19日第一審判決
（起訴案號：臺灣台南地方法院檢察署95年度偵字第1887、2226
、3089、3312號），提起上訴，判決後，經最高法院發回更審，
本院判決如下：
    主  文
原判決關於甲○○、戊○○部分均撤銷。
甲○○犯非法製造可發射子彈具殺傷力之槍枝罪，累犯，處有期
徒刑玖年，併科罰金新臺幣拾伍萬元，罰金如易服勞役，以新臺
幣壹仟元折算壹日，扣案如附表一編號一、五及附表二所示之物
均沒收。
戊○○犯非法持有可發射子彈具殺傷力之槍枝罪，處有期徒刑肆
年，併科罰金新臺幣拾貳萬元，罰金如易服勞役，以新臺幣壹仟
元折算壹日。扣案如附表一編號一所示之物，沒收。
    事  實
一、甲○○（綽號紅中）曾於民國（下同）八十七年八月間，因
    違反麻醉藥品管理條例案件，經台灣台南地方法院判處有期
    徒刑五年六月確定，於九十年五月二十三日假釋付保護管束
    ，於九十二年九月二十一日保護管束期滿，未經撤銷，以執
    行完畢論。
二、甲○○明知具有殺傷力之改造槍枝、子彈為槍砲彈藥刀械管
    制條例第四條第一項所管制之物品，非經中央主管機關許可
    ，不得擅自製造，其於前開有期徒刑執行完畢後五年內，仍
    不知悔改，竟基於製造可發射子彈具有殺傷力之改造手槍及
    製造可供前開改造手槍射擊之具有殺傷力子彈之犯意，未經
    許可，於九十四年七、八月間，在其位於台南市○○街三五
    號住處，利用其所有如附表二所載之工具，以如附表一編號
    一、二、三、五所示之方法，製造如附表一編號一、二、三
    、五所示可發射子彈具有殺傷力之改造手槍及子彈。
三、緣丁○○（綽號老Ｋ，另案由檢察官偵辦）於九十五年一月
    十日，在高雄市左營區○○○路某處，以新台幣（下同）一
    百零五萬元之代價向姓名年籍不詳之成年男子購買第二級毒
    品安非他命半公斤，嗣後發現毒品不純致無法使用而認遭人
    詐騙，即於九十五年一月十一日下午夥同甲○○，前往高雄
    市左營區○○○路五五三號「萬里香餐廳」停車場，並於當
    日夜間約十一時許，邀集眾友人戊○○（綽號小林，由甲○○通知）、張志安（已撤回上訴確定）、吳明宗（經檢察官
    為不起訴處分）、郭育榮（另經裁定停止審判）、林義欽、
    邱暉雄、張榮村、黃彥凱、吳幸娟、王姿雯（均經檢察官另
    為不起訴處分）及其他不詳姓名之人至該停車場，準備找販
    賣毒品之人索回一百零五萬元。
四、戊○○於九十五年一月十一日下午，經甲○○以電話通知上
    述丁○○準備向販賣毒品之人索回鉅款之計劃後，戊○○即
    依囑駕駛丁○○配偶曾香棋所有之車牌號碼Ｆ7─3659號自
    用小客車，至甲○○位於台南市○○街三十五號住處內門邊
    拿取一內有如附表一編號一、二之槍枝、子彈之手提袋，置
    於其所駕駛之車牌號碼Ｆ7─3659號自用小客車右前乘客座
    踏板。戊○○明知未經許可，不得持有該批具有殺傷力之手
    槍及子彈，仍予持有。戊○○駕駛該車至高雄市左營區○○○路五五三號「萬里鄉餐廳」停車場等候。另張志安於九十
    五年一月十一日接獲丁○○通知後，即駕駛車牌號碼4935─
    ＧＫ號自用小客車（原審車號誤寫為4395），至台南縣西港
    鄉永樂村大寮一之七號丁○○住處，與由丁○○配偶通知到
    場之吳明宗會合後，二人基於犯意聯絡，將具有殺傷力之手
    槍、子彈置於後車廂備胎位置，共同持有之槍枝、子彈，由
    張志安搭載吳明宗前往前揭「萬里鄉餐廳」停車場等候。（
    張志安部分已撤回上訴確定）
五、嗣於同年一月十一日下午約十一時三十分許，警察據報前往
    「萬里香餐廳」附近調查有無黑道火拼之際，因遭不明人士
    開槍，警察隨即還擊，郭育榮、丁○○及戊○○即分別逃逸
    ，將Ｆ7─3659號、4935─ＧＫ號自用小客車棄於該處，張
    志安則中彈倒地，隨即經警送往高雄榮民總醫院急救。警察
    並當場分別對停放於停車場，由戊○○所駕駛之車牌號碼Ｆ
    7─3659號自用小客車及張志安所駕駛之4935─ＧＫ號自用
    小客車逕行搜索，自Ｆ7─3659號自用小客車右前座腳踏板
    扣得附表一編號一、二之槍枝及子彈。（自4935─ＧＫ號自
    用小客車後車箱內亦扣得手槍二枝，子彈二十二顆）
六、後經警於九十五年一月十七日十四時，持台灣台南地方法院
    法官核發之搜索票，至甲○○住處，扣得甲○○所有如附表
    一編號三、四所示之物，及附表二所載供製造槍枝、子彈所
    用之工具。再於九十五年一月二十三日，經甲○○同意，帶
    警前往台南市○○路○段四四三號台南市察局交通隊拖吊場
    ，在甲○○所有、借予王勁棠使用之車牌號碼4626─ＬＶ號
    自用小客車後方置物箱右側內裝及車身板金之空間內，扣得
    甲○○改造之如附表一編號五、六之手槍及子彈。
七、案經台灣台南地方法院檢察署檢察官指揮台南縣警察局麻豆
    分局暨台南市警察局第六分局報請台灣台南地方法院檢察署
    檢察官偵查起訴。
    理  由
壹、程序事項（關於證據能力之有無）：
一、被告甲○○部分：
    被告甲○○上訴本院時辯稱：因伊有吸毒之惡習，故於精神
    狀態不是很穩之情況下，在警訊時警察跟我說只會判幾年而
    已之誘導下承認等語，故警訊非出於自由意思云云。經查，
    警方於被告住處一樓雜物間查獲工具時，被告即答稱：大部
    分在改造槍械的工具，但有些工具是以前從事水電業留下來
    的等語，若是非出於自由意思，被告答訊何以仍有充分的選
    擇，又被告於移送檢察官後至原審審理中，均未表示警訊係
    出於誘導，而且仍然坦承改造槍彈不諱，足見被告前揭所謂
    警訊係吸毒後於精神狀態不是很穩之情況下，在警訊之誘導
    下承認等語，顯與事實不符，故其警訊筆錄係出於自由意思
    應有證據能力。至其餘本案之供述及非供述證據，既經被告
    甲○○及其辯護人明示同意採為證據，且無事證顯示係公務
    員因違法蒐證所取得之供述證據，本院審酌該等供述證據作
    成時之情況，亦認為適於作為證據，依刑事訴訟法第一百五
    十九條之一第二項、第一百五十九條之四第一款、第一百五
    十九條之五第一項等規定，應認為均有證據能力。
二、被告戊○○部分：
（一）按刑事訴訟法第一百五十九條之一第二項所定得為證據之
      被告以外之人於偵查中向檢察官所為之陳述，包括共同被
      告非以證人身分於偵查中向檢察官所為之陳述，係有關證
      據能力之規定，無關乎證據之證明力。故共同被告在被告
      本人之案件調查中，如已轉換為證人，依法具結陳述，並
      賦予被告對該共同被告所為之陳述為詰問之機會者，該以
      共同被告身分所為之陳述，法院即非不得與其以證人身分
      所為之陳述，綜合該被告以外之人全部供述證據，斟酌案
      內其他調查之證據資料，本於經驗法則及論理法則，作合
      理之比較而為取捨、判斷，此乃實質證據價值之自由判斷
      問題；非謂於被告本人案件中，僅能採取共同被告以證人
      身分所為之陳述作為判斷之依據，該非以證人身分之共同
      被告所為之陳述，即為無證據能力之證據，而應予排除不
      用。再按刑事訴訟法第一百五十八條之三規定：「證人、
      鑑定人依法應具結而未具結者，其證言或鑑定意見，不得
      作為證據。」，所謂「依法應具結而未具結者」，係指檢
      察官或法官依刑事訴訟法第一百七十五條之規定，以證人
      身分傳喚被告以外之人（證人、告發人、告訴人、被害人
      、共犯或共同被告）到庭作證，或雖非以證人身分傳喚到
      庭，而於訊問調查過程中，轉換為證人身分為調查時，此
      時其等供述之身分為證人，則檢察官、法官自應依本法第
      一百八十六條有關具結之規定，命證人供前或供後具結，
      其陳述始符合第一百五十八條之三之規定，而有證據能力
      。若檢察官或法官非以證人身分傳喚而以告發人、告訴人
      、被害人或共犯、共同被告身分傳喚到庭為訊問時（例如
      刑事訴訟法第七十一條、第二百十九條之六第二項、第二
      百三十六條之一第一項、第二百四十八條之一、第二百七
      十一條第二項、第二百七十一條之一第一項），其身分既
      非證人，即與「依法應具結」之要件不合，縱未命其具結
      ，純屬檢察官或法官調查證據職權之適法行使，當無違法
      可言。而前揭不論係本案或他案在檢察官面前作成未經具
      結之陳述筆錄，係屬被告以外之人於偵查中向檢察官所為
      之陳述，本質上屬於傳聞證據，基於保障被告在憲法上之
      基本訴訟權，除該被告以外之人死亡、身心障礙致記憶喪
      失或無法陳述、滯留國外或所在不明而無法傳喚或傳喚不
      到、或到庭後拒絕陳述等情形外，如已經法院傳喚到庭具
      結而為陳述，並經被告之反對詰問，前揭非以證人身分而
      在檢察官面前未經具結之陳述筆錄，除顯有不可信之情況
      者外，得為證據，並應於判決內敘明其符合傳聞證據例外
      之理由；又前揭非以證人之身分在審判中之陳述筆錄，倘
      該被告以外之人已經法院以證人身分傳喚到庭並經具結作
      證，且由被告為反對詰問，或有前揭傳喚不能或詰問不能
      之情形外，該未經具結之陳述筆錄因屬審判上之陳述，自
      有證據能力；若係在另案法官面前作成之陳述筆錄，本質
      上亦屬傳聞證據，自得依本法第一百五十九條之一第一項
      之規定，認有證據能力。不能因陳述人未經具結，即一律
      適用本法第一百五十八條之三之規定，排除其證據能力。
      有最高法院96年度台上1677號、第3527號判決可參。查，
      本件證人即共同被告甲○○於偵查中未經具結之供述，被
      告選任辯護人均不同意作為證人證詞使用。惟上開共同被
      告於偵查中之供述，檢察官係以被告身分傳喚，其身分並
      非證人，即與「依法應具結」之要件不合，縱未命其具結
      ，純屬檢察官調查證據職權之適法行使，當無違法可言，
      且渠等於原審及本院審理時亦接受被告及辯護人之詰問。
      揆之前揭意旨，認未經具結之陳述，並無不可信之情況者
      外，自得為證據，本院認有證據能力。至於其於警詢時之
      供述，因與其於偵訊時之供述大致相符，已欠缺必要性，
      依刑事訴訟法第一百五十九條之二規定，本院認無證據能
      力。另共同被告張志安於原審及本院審理時並未接受被告
      及辯護人之詰問，本院認其於偵訊時之供述無證據能力（
      本院認本案之證據已足，其無傳訊交互詰問之必要）。
三、上述經排除以外之供述及非供述證據，既經被告方面明示同
    意採為證據，且無事證顯示係公務員因違法蒐證所取得之供
    述證據，本院審酌該等供述證據作成時之情況，亦認為適於
    作為證據，依刑事訴訟法第一百五十九條之一第二項、第一
    百五十九條之四第一款、第一百五十九條之五第一項等規定
    ，應認為均有證據能力。
貳、實體部分：
一、訊據被告甲○○就其以附表二所載之工具，於事實欄二、所
    載之時、地製造如附表一編號一、二、三、五之具有殺傷力
    之改造手槍、子彈之事實，於警詢、偵查中及原審審理時均
    坦承不諱，其於上訴至本院則僅坦承持有持有附表一編號一
    、二、三所示之改造手槍及子彈，對於改造槍彈及持有附表
    一編號五、六之改造手槍及子彈則矢口否認，辯稱：原來槍
    枝買來就是這樣，且上開工具無法改造槍，我只有持有沒有
    改造手槍，都是從網路上買來的云云。訊之被告戊○○固不
    否認接獲被告甲○○電話，而駕駛Ｆ7─3659號自用小客車
    至被告甲○○住處取內有如附表一編號一、二所載手槍、子
    彈之手提袋，置於自用小客車後，駛往「萬里鄉餐廳」之事
    實，惟矢口否認有何持有改造手槍、子彈之犯行，辯稱：不
    知道袋子裡面裝改造手槍、子彈，並無持有改造手槍、子彈
    之故意云云。
二、經查（被告甲○○之部分）：
（一）被告甲○○以附表二所載之工具製造具有殺傷力如附表一
      編號一、二、三、五所示之改造手槍、子彈之事實，有扣
      案如附表一編號一、二、三、五之改造手槍、子彈及附表
      二所載之工具為憑。扣案附表一編號一、二、三、五之改
      造手槍及子彈經鑑定後，均具有殺傷力，亦有如附表一所
      載之槍彈鑑定書可資佐證，核與其自白相符。從而，被告
      甲○○之自白確係出於真實，應可採信，此部分之事實要
      可認定。
（二）被告有改造附表一編號一、二、三、五所示之手槍、子彈
      之事實，業據被告於警訊、偵查及原審審理時坦承在卷，
      已如上述。又扣案之槍彈及工具，槍彈部分均有經改造，
      而改造槍彈有關金屬槍管之製作部分雖須使用到車床、銑
      床或大型鑽床等精密機具，惟本案查獲工具仍能作為槍彈
      一部分之改造所用，此經本院送請法務部調查局鑑定，有
      該局96年5月15日調科參字第09600188350號鑑定通知書附
      卷可稽（見本院上訴卷第204─215頁）。是上開改造手槍
      及子彈被告確可使用如附表二所示之工具來改造手槍及子
      彈，且上開手槍及子彈確係其所改造無誤。
（三）車號4626─ＬＹ號自用小客車係王勁棠於九十四年十月二
      十一日因妨害公務案件，棄車逃逸，經警將車拖往台南市
      交通隊拖吊場停放保管，被告甲○○於本案被羈押於台南
      看守所，警方於九十五年一月二十二日前往詢問其是否仍
      持有槍彈時，被告甲○○始自行供出於4626─ＬＹ號自用
      小客車內尚有一支其所改造之手槍置於車內，係王勁棠購
      買模型槍後請其改造，有被告甲○○之警詢筆錄可按（見
      南六警145號卷第1─4頁）。又王勁棠因被告甲○○之供
      述所衍生其涉及之違法持有附表一編號五所示之改造手槍
      案中，亦供稱其不知情，否認係其所有，後因證據不足，
      經本院以九十六年度上訴字第六六五號為無罪判決。是本
      案附表一編號五、六之改造手槍及子彈若非被告甲○○主
      動供出，警方即無從查出於該車中藏有此槍彈，其於警詢
      及偵訊時之供述應為真實可信。另被告甲○○請求傳訊之
      證人丙○○於本院審理時所證均僅稱4626─ＬＹ號自用小
      客車係由王勁棠在使用（見本院97年5月27日審理筆錄3
      ─6頁），均與附表一編號五所示之改造手槍是何人所有
      、何人所改造無關，自無從對被告甲○○為有利之認定。
      而被告甲○○請求再傳訊之證人林育慶，經本院傳拘均未
      到庭，且其待證事實為4626─ＬＹ號自用小客車係由王勁
      棠向其購買，被告甲○○僅是名義上所有權人，亦與附表
      一編號五所示之手槍是何人所有、何人所改造無關，無從
      對被告甲○○為有利之認定，本院自不再傳訊，附此敘明
      。
（四）被告甲○○之姊乙○○於本院審理時雖證稱扣案之附表二
      所示之物或係其母親所有，或係該屋前屋主所有，其未見
      被告甲○○於該屋改造手槍，亦不可能在該屋改造槍彈云
      云（見本院九十七年四月十五日審理筆錄第7─15頁）。
      惟查，被告甲○○於該屋改造手槍及子彈，及扣案如附表
      二所示之物，係其改造槍、彈之工具，為其於警詢、偵訊
      及原審時所自承。又證人王文香所提出該屋前屋主搬離後
      之現場相片七張，亦未見如附表二所示之扣案物。且被告
      甲○○係於九十五年一月十七日即為警查獲，其所犯之罪
      又為改造槍彈之重罪，證人王文香身為被告甲○○之親姊
      姊，對被告甲○○所犯之罪應有相當之了解，其於案發時
      從未向檢、警人員表示此有利於被告甲○○之寶貴線索，
      竟於二年後之本院審理時始出面證稱扣案工具非其弟被告
      甲○○所有，甲○○不可能在該屋改造槍彈云云，此情顯
      與常情有違，其憑信性已低。況事實上改造槍、彈係一極
      隱密之事，被告甲○○既未與證人王文香住在一起，被告
      甲○○亦須防止他人知悉，其是否有改造槍彈之情，自非
      證人王文香所能和悉，是證人王文香於本院審理時所證稱
      被告甲○○不可能改造槍、彈云云，更無所據。故證人王
      文香於本院所證之詞，憑顯不足採，自不足為憑。
三、再查（被告戊○○部分）：
（一）被告戊○○於案發當日接獲甲○○以電話告以丁○○買毒
      遭人詐騙而召集人馬至「萬里香餐廳」停車場，準備與販
      毒者談判之內容後，即依被告甲○○指示駕駛車號ＦＫ─
      3695號自用小客車至被告甲○○住處，取出內有附表一編
      號一、二之槍枝、子彈之手提袋後，置於車上駛往「萬里
      香餐廳」停車場，後經警在該車上逕行搜索，扣得如附表
      一編號一、二之槍枝、子彈乙節，業據證人即共同被告甲○○於原審法院審理時具結證稱綦詳（見原審卷一第174
      ─183頁）。被告戊○○對此亦不否認（見原審卷一第77
      ─78頁），並有搜索筆錄、扣押物品目錄表可參（見警卷
      第71頁、75頁），而扣得如附表一編號一、二之槍枝、子
      彈，經鑑定後具有殺傷力乙節，亦有如附表一所載之槍彈
      鑑定書可憑。從而，此部分之事實應可認定。
（二）至被告戊○○及其辯護意旨雖均辯稱：不知手提袋內放有
      槍、彈，並無持有槍、彈之犯意云云。惟查：
  （1）證人即共同被告甲○○結證稱：當時其人已在高雄，要
       他（指被告戊○○）拿袋子來，有在電話中說明袋子的
       特徵及屋內之地點，且跟他說當天的情況是老Ｋ的藥（
       指毒品）被黑吃黑，老Ｋ要去要錢，趕快將袋子拿來等
       語（見原審卷一第174─183頁），足認被告戊○○接獲
       被告甲○○電話後，其確知悉當天被告甲○○要其趕往
       「萬里香餐廳」之目的，是為處理「老Ｋ」丁○○因購
       買毒品遭人黑吃黑，欲索回巨款，而且時間急迫而為，
       要可認定。
  （2）依附表一槍彈鑑定書所載，扣案如附表一編號一、二之
       物為二枝槍及四十五顆子彈，不僅均係金屬製成，且數
       量眾多，全部置於同一手提袋內，持取攜帶之際要足以
       感覺其重量相當沈甸，要無疑義。
  （3）「萬里香餐廳」停車場發生槍戰後，被告郭秋霖隨即棄
       車及置車上手提袋不顧逃離現場，後經警以其涉有殺人
       未遂罪嫌，於九十五年一月十二日下午一時許，在台南
       市○○路與海安路口逕行拘提到案，並報請台灣台南地
       方法院檢察署檢察官核發拘票乙節，亦有被告郭秋霖警
       詢筆錄、拘票（000000000號警卷第56頁、偵查卷1887
       號卷第21頁）在卷可資佐證，被告郭秋霖對此亦不否認
       。而該車號ＦＫ─3695號自用小客車其廠牌為ＢＭＷ，
       係所謂百萬高級名車，被告戊○○又非開槍之人，若非
       其主觀上明知其所持有之物品係非法之物，豈會將該名
       車棄置在該處逃離現場。
  （4）茲審酌被告戊○○已因被告甲○○通知而知悉當晚係處
       理共同「老Ｋ」丁○○因購買毒品遭人以不純毒品搪塞
       而欲索回巨款之目的，且被告甲○○囑其務必取指定之
       「物品」至「萬里香餐廳」停車場，足認其主觀上已知
       悉當晚將有火拼之可能性，且被告甲○○囑其攜帶之物
       與當晚火拼之目的性、時間性及地域性均有關聯；再參
       酌被告郭秋霖客觀上持有內裝二枝手槍、四十五顆子彈
       之手提袋，重量沈甸、內裝應係金屬物品之特徵，甚至
       於警察趕至現場、發生槍戰時，被告郭秋霖隨即棄車逃
       逸等情節，足認被告郭秋霖確係知悉該手提袋內確係當
       晚準備火拼之槍、彈，要可認定。從而，其未經許可，
       非法持有具殺傷力之手槍、子彈犯行，應可認定。被告
       郭秋霖及其辯護意旨稱不知內有槍、彈云云，顯均係卸
       責之詞，均不足採信。其辯護人於本院審理中請求勘驗
       內裝手槍、子彈之手提袋，查明是否從外觀上即可看出
       手槍、子彈等情，核無必要。又同案被告甲○○及丁○○雖於審理時證被告戊○○於至現場後有坐上丁○○所
       有之賓士車離開現場云云（見原審卷一第179─180頁，
       本院九十七年四月十五日審理筆錄第5─6頁）。惟查，
       被告戊○○至萬里香停車場為何下車改搭甲○○與丁○○之車離去，與被告戊○○是否知悉手提袋內有無槍彈
       無關連。且本件前往「萬里鄉餐廳」相關之人等係丁○○所邀，現場有對警開槍及查獲槍、彈之情事，是丁○○本身涉案之情節相當重大，其確有因其證述而會致其
       受刑事追訴之可能，其證詞避重就輕，即不足為奇，是
       其證詞之可信性已極低。而被告戊○○竟棄丁○○之妻
       曾春棋所有之ＢＭＷ名車於現場而不顧，反而改搭丁○○之自用小客車離去，且一去不回，此舉亦與常情有違
       ，已如上述。故證人丁○○之證詞自亦無從對被告戊○○為有利之認定。
四、綜上所述，可知被告甲○○、郭秋霖上開所辯，僅係其卸責
    之詞，不足採信。本案事證明確，被告二人犯行足堪認定，
    應依法論科。
參、論罪：
一、被告甲○○部分：
（一）查被告甲○○製造如附表一編號一、二、三、五所載之槍
      、彈，核其所為，係犯槍砲彈藥刀械管制條例第八條第一
      項之非法製造可發射子彈具殺傷力之槍枝罪及同條例第十
      二條第一項之非法製造子彈罪。
（二）被告甲○○製造改造手槍及子彈後，進而持有改造手槍及
      改造子彈之低度行為，為製造改造手槍及子彈之高度行為
      所吸收，均不另論罪。
（三）被告甲○○係以一行為觸犯槍砲彈藥刀械管制條例第八條
      第一項之非法製造可發射子彈具殺傷力之槍枝罪及同條例
      第十二條第一項之非法製造子彈罪之二罪名，為像競合犯
      ，應依刑法第五十五條之規定從一重之非法製造可發射子
      彈具殺傷力之槍枝罪處斷（刑法新舊法之比較，詳下述）
      。
（四）被告甲○○有如事實欄所載刑之執行紀錄，有臺灣高等法
      院被告前案紀錄表在卷可資佐證，其於有期徒刑執行完畢
      後，再故意犯本件有期徒刑以上之罪，為累犯，應依刑法
      第四十七條加重其刑。
二、被告戊○○部分：
（一）查被告戊○○持有如附表一編號一、二所載之手槍、子彈
      ，核其所為，係犯槍砲彈藥刀械管制條例第八條第四項之
      非法持有可發射子彈具殺傷力之槍枝罪及同條例第十二條
      第四項之非法持有子彈罪。
（二）被告戊○○分別係以一行為觸犯槍砲彈藥刀械管制條例第
      八條第四項之非法持有可發射子彈具殺傷力之槍枝罪及同
      條例第十二條第四項之非法持有子彈罪之二罪名，為想像
      競合犯，應依刑法第五十五條之規定，從一重之非法持有
      可發射子彈具殺傷力之槍枝罪處斷。
三、刑法新舊法比較：按被告行為後，刑法已於九十四年二月二
    日修正公布，並於九十五年七月一日生效施行。而刑法第二
    條第一項修正為「行為後法律有變更者，適用行為時之法律
    。但行為後之法律有利於行為人者，適用最有利於行為人之
    法律。」，採「從舊從輕」之原則，與修正前刑法第二條採
    「從新從輕」之原則不同。又比較時應就罪刑有關之共犯、
    未遂犯、想像競合犯、牽連犯、連續犯、結合犯，以及累犯
    加重、自首減輕暨其他法定加減原因（如身分加減）與加減
    例比等一切情形，綜其全部罪刑之結果而為比較。
（一）罰金部分：刑法第三十三條第五款關於「罰金：一元以上
      」之規定，修正公布為「罰金：新台幣一千元以上，以百
      元計算」，法定本刑中列有罰金者，因新法之規定其法定
      最低度罰金因之提高，涉及科刑規範變更，自有新舊法比
      較之必要。而舊法最低度之一元銀元，折算為新台幣三元
      ，並經罰金罰鍰提高標準條例提高為十倍，即新台幣三十
      元，因新法之規定其法定最低度罰金為一千元，且以百元
      計。比較結果，自以舊法較有利於被告。
（二）想像競合犯部分：修正前刑法第五十五條規定：「一行為
      而觸犯數罪名者，或犯一罪而其方法或結果之行為犯他罪
      名者，從一重處斷」，修正後之新刑法第五十五條規定：
      「一行為而觸犯數罪名者，從一重處斷。但不得科以較輕
      罪名所定最輕本刑以下之刑」，即刪除牽連犯之規定，並
      增訂想像競合犯不得科以較輕罪名最輕本刑以下之刑之限
      制，惟就上開新增訂之想像競合犯規定，乃屬法理之明文
      化，非屬法律之變更，尚不生比較新舊法之問題。
（三）累犯部分：修正後刑法第四十七條規定「受徒刑之執行完
      畢，或一部之執行而赦免後，五年以內故意再犯有期徒刑
      以上之罪者，為累犯，加重本刑至二分之一。」；而被告
      行為時，刑法第四十七條第一項規定「受徒刑之執行完畢
      ，或一部之執行而赦免後，五年以內再犯有期徒刑以上之
      罪者，為累犯，加重本刑至二分之一。」。是新法累犯之
      規定以故意再犯者為限，並不包括過失犯。被告甲○○於
      五年內故意再犯有期徒刑以上之罪，無論依修正前或修正
      後之規定均構成累犯，即無有利或不利之情形，無庸為新
      舊法之比較（最高法院97年第2次刑事庭決議）。
（四）易服勞役部分：修正前刑法第四十二條第二項前段規定：
      「易服勞役以一元以上三元以下折算一日。」又被告行為
      時之易服勞役折算標準，業據修正前罰金罰鍰提高標準條
      例第二條前段規定，就其原定數額提高為一百倍折算一日
      ，則易服勞役折算標準，應以新台幣九佰元折算一日。惟
      修正後刑法第四十二條第三項前段規定：「易服勞役以新
      台幣一仟元、二仟元或三仟元折算一日。」比較修正前後
      之易服勞役折算標準，以修正後之規定，較有利於受刑人
      。自應適用修正後之刑法第四十二條第三項前段規定。（
      （最高法院95年第8次刑事庭會議決議參照）
肆、撤銷改判之理由：原審以被告罪證明確，因予論罪科刑，固
    非無見，惟查：
（一）依原審判決附表一編號二「應沒收之物」欄所載，係認扣
      案子彈四十五顆經鑑定結果，其具有殺傷力之子彈，均經
      試射完畢，業已滅失；無殺傷力或未鑑定之子彈，或無殺
      傷力或無法證明有殺傷力，均非違禁物，不予宣告沒收。
      故其就應沒收之物載為「無」。該附表乃屬判決認定事實
      之一部，然其於理由內則謂該附表一編號二所示具殺傷力
      之子彈係違禁物，應依刑法第三十八條第一項第一款規定
      宣告沒收，並於主文欄為該沒收之諭知，致其事實之認定
      與理由論敘及主文諭知不相符合，而有判決理由矛盾之違
      誤，自有違誤。
（二）原審判決附表一編號二所示扣案子彈四十五顆，經內政部
      警政署刑事警察局鑑定，依其鑑定書鑑定結果欄所載：(1)
      十九顆僅採樣六顆試射，認均具殺傷力；(2)十二顆僅採樣
      四顆，三顆可擊發，認具有殺傷力，一顆無法擊發，認不
      具殺傷力；(3)七顆僅採樣二顆試射，均可擊發，認具殺傷
      力；(4)六顆僅採樣二顆試射，一顆可擊發，認具殺傷力，
      一顆無法擊發，認不具殺傷力；(5)一顆經實際試射，可擊
      發，認具殺傷力（見偵字第1887號卷第193、194頁）。原
      判決於其附表一編號二「有無殺傷力及製造方法」欄內，
      關於該四十五顆子彈之鑑定結果，總計僅就其中「四十四
      顆」為認定記載，對於上開(5)經鑑定認具殺傷力之子彈一
      顆，則未加載敘，復以括弧註明其餘子彈未經鑑定，無從
      認定有無殺傷力等語，已與上開鑑定書鑑定結果所載不相
      符合，亦有證據上理由矛盾之違法。且依上開鑑定結果，
      上開四十五顆子彈經實際採樣鑑驗者，總計僅為十五顆，
      且多係經改造之土造子彈，而其餘子彈實際均未經鑑驗，
      則其究竟有否殺傷力？尚屬不明，乃原判決僅依部分子彈
      之鑑定結果，逕認其餘實際未經鑑驗之子彈無從證明有殺
      傷力，已有速斷。
（三）原審判決附表一編號七所示子彈五顆、編號十所示子彈六
      顆（即附表一編號四、六），甲○○於警詢、偵查中均坦
      認係渠所改造無誤，其中該編號七所示五顆子彈經鑑驗採
      樣二顆試射，均可擊發，認具殺傷力（見偵字第2226號卷
      第12、13頁、第41、49頁）。即原審判決附表一編號七亦
      為相同之記載，然其事實欄部分未認定甲○○有該部分未
      經許可製造子彈犯行，而未予併論，應有已受請求之事項
      未予判決之違誤。又原判決附表一編號十所示子彈六顆，
      依鑑定書鑑定結果記載，實際僅採樣其中三顆，認皆係改
      造之土造子彈，經試射無法擊發，均不具殺傷力（見3312
      號卷第21頁）。則該其餘未經鑑驗之三顆子彈，有否殺傷
      力？亦欠明瞭，乃原判決僅依部分子彈之鑑定結果，逕認
      其餘實際未經鑑驗之子彈無從證明有殺傷力，亦屬速斷。
（四）被告二人上訴意旨仍執前詞否認犯罪，雖無理由，惟原判
      決於被告甲○○及戊○○部分既有上開可議之處，自應由
      本院依法將原判決此部分予以撤銷改判，以期適法。
伍、量刑及沒收部分：
一、爰審酌被告甲○○非法製造具有殺傷力之槍枝及子彈之行為
    ，嚴重破壞社會秩序，對治安造成之危害甚鉅，改造槍枝及
    子彈之數量非少，且其同時成功製造可適用於其所製造具殺
    傷力手槍之子彈，顯見其改造手槍及子彈之行為已直接危害
    社會安全，而應予重罰，然念其犯後於警、偵及原審時坦承
    犯行，態度尚佳等一切情狀，量處有期徒刑九年，併科罰金
    新台幣十五萬元，並就併科罰金部分諭知如易服勞役之折算
    標準。
二、被告戊○○非法持有具有殺傷力之槍枝及子彈之行為，嚴重
    破壞社會秩序，對治安造成之危害甚鉅，持有槍、彈均是為
    了毒品談判所用、分別持有槍枝及子彈之數量，及渠犯後否
    認犯行，顯無悔意等一切情狀，量處有期徒刑四年，併科罰
    金新台幣十二萬元，並就併科罰金部分諭知如易服勞役之折
    算標準。
三、沒收：
    扣案如附表一編號一、五所示具有殺傷力之改造手槍，均係
    違禁物，應依刑法第三十八條第一項第一款之規定宣告沒收
    。另如附表二係被告甲○○所有，供其製造槍、彈犯罪所用
    之物，業據其於原審坦承在卷（見原審卷39頁），應依刑法
    第三十八條第一項第二款之規定宣告沒收。
據上論斷，應依刑事訴訟法第三百六十九條第一項前段、第三百
六十四條、第二百九十九條第一項前段，槍砲彈藥刀械管制條例
第八條第一項、第四項、第十二條第一、第四項，刑法第二條前
段、第十一條前段、第四十二條第三項、第三十八條第一項第一
、二款、第五十五條、第四十七條，判決如主文。
本案經檢察官蘇南桓到庭執行職務。
中    華    民    國    97    年     7    月     31    日
                  刑事第二庭    審判長法  官  葉居正
                                      法  官  洪碧雀
                                      法  官  吳勇輝
以上正本證明與原本無異。
如不服本判決，應於收受本判決後十日內向本院提出上訴書狀。
其未敘述上訴理由者並得於提起上訴後十日內向本院補提理由書
狀（均須按他造當事人之人數附繕本）「切勿逕送上級法院」。
                                      書記官  李良倩
中    華    民    國    97    年     7    月     31    日
附錄本案論罪科刑法條全文：
槍砲彈藥刀械管制條例第8條第1項、第4項：
未經許可，製造、販賣或運輸鋼筆槍、瓦斯槍、麻醉槍、獵槍、
空氣槍或第4條第1項第1款所定其他可發射金屬或子彈具有殺傷
力之各式槍砲者，處無期徒刑或5年以上有期徒刑，併科新臺幣1
千萬元以下罰金。
未經許可，持有、寄藏或意圖販賣而陳列第 1 項所列槍枝者，處
3年以上10年以下有期徒刑，併科新臺幣700萬元以下罰金。
槍砲彈藥刀械管制條例第12條第1項、第4項：
未經許可，製造、販賣或運輸子彈者，處 1 年以上 7 年以下有
期徒刑，併科新台幣 500 萬元以下罰金。
未經許可，持有、寄藏或意圖販賣而陳列子彈者，處 5 年以下有
期徒刑，併科新台幣 300 萬元以下罰金。
附表一
  ┌─┬──────┬──────┬──────┬─────────┬───────┐
  │編│扣押物、出處│扣押時間及地│鑑定報告及出│有無殺傷力及製造方│應沒收之物    │
  │號│            │點          │處          │法                │              │
  ├─┼──────┼──────┼──────┼─────────┼───────┤
  │一│改造手槍2 枝│95年1月12日1│內政部警政署│1、均有殺傷力。   │均為違禁物，應│
  │  │（槍枝管制編│時30分許，在│刑事警察局95│2、均經鑑定，均認 │沒收。        │
  │  │號0000000000│高雄市左營區│年3月23日刑 │係仿BERETTA廠92FS │              │
  │  │、0000000000│自由3路553號│鑑字第095001│型半自動手槍所製造│              │
  │  │號）（警卷第│前，F7-3659 │3864號槍彈鑑│之槍枝換裝土造金屬│              │
  │  │75、61頁）  │號車內      │定書編號一、│槍管改造而成之改造│              │
  │  │            │            │二（95偵字  │手槍，機械性能良好│              │
  │  │            │            │1887號卷第  │，可供擊發適用子彈│              │
  │  │            │            │191-199頁） │ 使用。           │              │
  │  │            │            │            │                  │              │
  │  │            │            │            │                  │              │
  ├─┼──────┼──────┼──────┼─────────┼───────┤
  │二│子彈45顆    │同上        │同上鑑定書編│1、19顆，認均係由 │無。          │
  │  │（警卷第75頁│            │號六，及97年│直徑9.40mm~9.85mm │有殺傷力之子彈│
  │  │、67頁）    │            │1月29日刑鑑 │、長度16.74mm~17  │，均經試射完畢│
  │  │            │            │字第09700050│.31 mm土造金屬彈  │，業已滅失；無│
  │  │            │            │38號函（見本│殼直徑8.55mm~8.77m│殺傷力或未鑑定│
  │  │            │            │院卷第75─78│m金屬彈頭組合而成 │之子彈，或無殺│
  │  │            │            │頁）        │之土造子彈，採6顆 │傷力或無法證明│
  │  │            │            │            │試射，均可擊發，認│有殺傷力，均非│
  │  │            │            │            │具殺傷力。（其餘子│違禁物，均不予│
  │  │            │            │            │彈13顆經本院再送經│宣告沒收。    │
  │  │            │            │            │鑑定，認均具有殺傷│              │
  │  │            │            │            │力）              │              │
  │  │            │            │            │2、12顆，認均係由 │              │
  │  │            │            │            │直徑9.41mm、長度  │              │
  │  │            │            │            │17.00mm金屬彈殼及 │              │
  │  │            │            │            │直徑8.81mm金屬彈頭│              │
  │  │            │            │            │組合而成之土造子彈│              │
  │  │            │            │            │，採樣4顆試射：3顆│              │
  │  │            │            │            │均可擊發，認具殺傷│              │
  │  │            │            │            │力，1顆無法擊發， │              │
  │  │            │            │            │認不具殺傷力。    │              │
  │  │            │            │            │（其餘子彈未8顆經 │              │
  │  │            │            │            │本院再送鑑定，其中│              │
  │  │            │            │            │顆具有殺傷力，一顆│              │
  │  │            │            │            │不具殺傷力）      │              │
  │  │            │            │            │3、7顆，認均係由直│              │
  │  │            │            │            │徑9.87mm、長度19. │              │
  │  │            │            │            │10mm金屬彈殼及直徑│              │
  │  │            │            │            │8.84mm金屬彈頭組合│              │
  │  │            │            │            │而成之土造子彈，採│              │
  │  │            │            │            │樣2顆試射，均可擊 │              │
  │  │            │            │            │發，認具殺傷力。（│              │
  │  │            │            │            │其餘子彈5顆經本院 │              │
  │  │            │            │            │再送鑑定3顆具殺傷 │              │
  │  │            │            │            │力，2顆不具傷力） │              │
  │  │            │            │            │4、6顆，認均係由直│              │
  │  │            │            │            │徑9.62mm、長度19. │              │
  │  │            │            │            │15mm玩具金屬彈殼加│              │
  │  │            │            │            │裝直徑8.69 mm金屬 │              │
  │  │            │            │            │彈頭改造而成之改造│              │
  │  │            │            │            │子彈，採樣2顆試射 │              │
  │  │            │            │            │：1顆可擊發；1顆無│              │
  │  │            │            │            │法擊發，認不具殺傷│              │
  │  │            │            │            │力。              │              │
  │  │            │            │            │5、1顆經試射，可擊│              │
  │  │            │            │            │發，認具殺力。（其│              │
  │  │            │            │            │餘子彈4顆經本院再 │              │
  │  │            │            │            │送鑑定，1顆具傷力 │              │
  │  │            │            │            │，3顆不具殺傷力） │              │
  ├─┼──────┼──────┼──────┼─────────┼───────┤
  │三│子彈5顆     │95年1月17日 │內政部警政署│1、5顆，認均係由直│無。          │
  │  │（警卷      │下午2時許， │刑事警察局95│徑8.8mm土造金屬彈 │（具殺傷力之子│
  │  │0000000000號│在臺南市和真│年2月24日刑 │頭之土造子彈，採樣│彈經試射完畢，│
  │  │卷頁12）    │街35號甲○○│鑑字第095001│2顆試射，均可擊發 │業已滅失；其餘│
  │  │            │住處        │3996號槍彈鑑│，認具殺傷力。（其│未鑑定之子彈，│
  │  │            │            │定書（見偵字│餘子彈3顆經本院再 │無法證明有殺傷│
  │  │            │            │第2226號卷第│送鑑定，均具有殺傷│力，非違禁物，│
  │  │            │            │40─42頁）  │力）              │均不予宣告沒收│
  │  │            │            │            │                  │）。          │
  ├─┼──────┼──────┼──────┼─────────┼───────┤
  │四│金屬彈殼5顆 │同上        │同上        │認均係玩具金屬彈殼│無。          │
  │  │（警卷      │            │            │。                │非違禁物。    │
  │  │0000000000號│            │            │                  │              │
  │  │卷頁12）    │            │            │                  │              │
  ├─┼──────┼──────┼──────┼─────────┼───────┤
  │五│手槍1枝（槍 │95年1月23日 │內政部警政署│1、具殺傷力。     │應沒收。      │
  │  │枝管制編號（│上午12時30分│刑事警察局95│2、經鑑定，均認係 │              │
  │  │0000000000號│許，在臺南市│年3月4日刑鑑│仿BERETTA廠92FS型 │              │
  │  │）（        │民權路3段443│字第09500177│半自動手槍所製造之│              │
  │  │000000000號 │號（4626-LY │52號槍彈鑑定│槍枝換裝土造金屬槍│              │
  │  │警卷頁9、95 │號自用小客車│書。（見偵字│管及土造金屬槍機改│              │
  │  │偵字3312號卷│內）        │3312號卷第20│造而成之改造手槍，│              │
  │  │頁18）      │            │─24頁）    │機械性能良好，可供│              │
  │  │            │            │            │擊發適用子彈使用。│              │
  ├─┼──────┼──────┼──────┼─────────┼───────┤
  │六│子彈6顆     │同上        │同上        │1、3顆，認均係由玩│無。          │
  │  │（000000000 │            │            │具金屬彈殼加裝直徑│（無殺傷力或未│
  │  │號警卷頁9、 │            │            │約8.8mm金屬彈頭而 │鑑定之子彈，或│
  │  │95偵字3312號│            │            │成之改造子彈，採1 │無殺傷力或無法│
  │  │卷頁18）    │            │            │顆試射，無法擊發，│證明有殺傷力，│
  │  │            │            │            │ 認不具殺傷力。（ │均非違禁物，均│
  │  │            │            │            │其餘子彈經本院再  │不予宣告沒收）│
  │  │            │            │            │送鑑定認定，1顆具 │
  │  │            │            │            │殺傷力，1顆不具殺 │              │
  │  │            │            │            │傷力）            │              │
  │  │            │            │            │2、2顆，認均係由玩│              │
  │  │            │            │            │具金屬彈殼加裝直直│              │
  │  │            │            │            │徑約8.7mm金屬彈頭 │              │
  │  │            │            │            │而成之改造子彈，採│              │
  │  │            │            │            │樣1顆試射，無法擊 │              │
  │  │            │            │            │發，認不具殺傷力。│              │
  │  │            │            │            │（其餘1顆子彈經本 │              │
  │  │            │            │            │院再送鑑定認定不具│              │
  │  │            │            │            │殺傷力）          │              │
  │  │            │            │            │3、1顆，認係具直徑│              │
  │  │            │            │            │8.9mm土造金屬彈頭 │              │
  │  │            │            │            │之土造子彈，經試射│              │
  │  │            │            │            │，無法擊發，認不具│              │
  │  │            │            │            │殺傷力。          │              │
  └─┴──────┴──────┴──────┴─────────┴───────┘
附表二
  ┌─┬──────┬──────┬──────┬─────────┐
  │編│扣押物、出處│扣押時間及地│備註        │是否宣告沒收      │
  │號│            │點          │            │                  │
  ├─┼──────┼──────┼──────┼─────────┤
  │一│砂輪機2組   │95年1月17日 │供甲○○製作│宣告沒收。        │
  │  │            │下午2時許， │槍枝、子彈所│                  │
  │  │            │在甲○○位於│用          │                  │
  │  │            │臺南市○○街│            │                  │
  │  │            │35號住處    │            │                  │
  ├─┼──────┼──────┼──────┼─────────┤
  │二│固定器4組   │同上        │同上        │同上              │
  ├─┼──────┼──────┼──────┼─────────┤
  │三│電鑽1把     │同上        │同上        │同上              │
  ├─┼──────┼──────┼──────┼─────────┤
  │四│電烙鐵1枝   │同上        │同上        │同上              │
  ├─┼──────┼──────┼──────┼─────────┤
  │五│紅外線瞄準器│同上        │同上        │同上              │
  │  │1枝         │            │            │                  │
  ├─┼──────┼──────┼──────┼─────────┤
  │六│砂紙3張     │同上        │同上        │同上              │
  ├─┼──────┼──────┼──────┼─────────┤
  │七│通槍條3條   │同上        │同上        │同上              │
  │  │            │            │            │                  │
  ├─┼──────┼──────┼──────┼─────────┤
  │八│鑽頭6枝     │同上        │同上        │同上              │
  │  │            │            │            │                  │
  ├─┼──────┼──────┼──────┼─────────┤
  │九│溶鉛鐵瓢1枝 │同上        │同上        │同上              │
  ├─┼──────┼──────┼──────┼─────────┤
  │十│鉛條2條     │同上        │同上        │同上              │
  │  │            │            │            │                  │
  ├─┼──────┼──────┼──────┼─────────┤
  │十│彈簧6條     │同上        │同上        │同上              │
  │一│            │            │            │                  │
  ├─┼──────┼──────┼──────┼─────────┤
  │十│點火器1枝   │同上        │同上        │同上              │
  │二│            │            │            │                  │
  ├─┼──────┼──────┼──────┼─────────┤
  │十│製槍、彈工具│同上        │同上        │同上              │
  │三│1批         │            │            │                  │
  ├─┼──────┼──────┼──────┼─────────┤
  │十│製槍零件1箱 │同上        │同上        │同上              │
  │四│            │            │            │                  │
  └─┴──────┴──────┴──────┴─────────┘


司法院資訊處製作；財團法人民間司法改革基金會備份。
